【裁判字號】    97,抗,1090
【裁判日期】    970731
【裁判案由】    返還擔保金
【裁判全文】
臺灣高等法院民事裁定                  97年度抗字第1090號
抗  告  人  甲○○
上列抗告人因與相對人文鶴企業有限公司間返還擔保金事件，對
於中華民國97年5月26日臺灣基隆地方法院97年度聲字第210號所
為裁定提起抗告，本院裁定如下：
    主      文
原裁定廢棄。
相對人在原法院之聲請駁回。
聲請抗告訴訟費用由相對人負擔。
    理      由
一、相對人於原審聲請意旨略以：伊前遵原法院93年度裁全聲字
    第77號民事裁定主文所示，提供新臺幣（下同）150,000元
    為擔保提存。因本案訴訟即臺灣臺北地方法院94年度智字第
    36號侵權行為損害賠償事件，業因停止訴訟程序達四個月，
    抗告人未聲請續行訴訟，已視為撤回而終結，故供擔保原因
    已消滅，請求取回擔保金等語。原法院以兩造間假處分裁定
    被撤銷確定，依最高法院88年台抗字第227號裁定意旨及民
    事訴訟法第533條本文之規定，應認為供擔保之原因消滅，
    裁定准予相對人返還擔保金之聲請。
二、本件抗告意旨略以：相對人係依民事訴訟法第536條第1項規
    定提供反擔保撤銷假處分，揆諸最高法院83年度台抗字第53
    5號、90年度台抗字第473號民事裁定見解，自應以債權人無
    損害發生，或債務人本案勝訴確定，或債務人已賠償債權人
    所生之損害等情形，始得謂供擔保原因消滅而裁定准予返還
    擔保金。本件並無上開最高法院裁定所示之情形，且伊業就
    本案訴訟駁回續行訴訟之裁定提出抗告，並經本院裁定廢棄
    駁回續行訴訟之裁定在案，則本案訴訟自應續行，並未視為
    撤回，本案訴訟既仍繼續進行，兩造間損害仍未確定，供擔
    保之原因自未消滅，自無許相對人請求取回擔保金，原法院
    准予相對人取回擔保金之裁定不當，求予廢棄等語。
三、按應供擔保之原因消滅者，法院應依供擔保人之聲請，以裁
    定命返還其提存物。此規定於其他依法令供訴訟上之擔保者
    ，準用之，民事訴訟法第104條第1項第1款、第106條定有明
    文。又所謂供擔保之原因消滅，在撤銷假扣押提供反擔保之
    場合，係指債權人無損害之發生，或債務人本案勝訴確定，
    或債務人已賠償債權人之損害而言（最高法院83年度台抗字
    第535號、90年度台抗字第473號裁定參照）。次按關於假扣
    押之規定，於假處分準用之。但因第535條及536條之規定而
    不同者，不在此限，民事訴訟法第533條定有明文。經查，
    兩造間假處分事件，相對人前依原法院93年度裁全聲字第77
    號裁定，於93年12月30日提存擔保金150,000元撤銷假處分
    裁定。相對人於原審聲請意旨雖謂兩造間本案訴訟，業因停
    止訴訟達4個月而未聲請續行訴訟，已視為撤回而終結，供
    擔保原因已消滅等語。惟抗告人對臺灣臺北地方法院94年度
    智字第36號駁回其續行訴訟聲請之裁定提起抗告，並經本院
    以97年度抗字第841號民事裁定廢棄上開駁回續行訴訟之裁
    定，故抗告人與相對人間之本案訴訟仍應續行，並未視為撤
    回。本案訴訟仍在進行，兩造間之損害仍未確定，揆諸前揭
    法律規定及最高法院裁定意旨，本件應供擔保之原因尚未消
    滅。是相對人所為前開主張均與應供擔保原因消滅之情不符
    ，其本此請求取回擔保金，實有未合。原裁定雖援引最高法
    院88年台抗字第227號裁定，認兩造間假處分裁定被撤銷確
    定，應認供擔保之原因消滅。惟本件相對人提供擔保金而撤
    銷假處分裁定，係債務人因提供擔保而撤銷保全程序裁定之
    情形，與最高法院88年台抗字第227號裁定所示債務人為免
    保全程序之執行而供擔保，嗣因其他理由而撤銷保全程序裁
    定之情形，兩者並不相同，自無援引適用於本件之餘地，原
    裁定基此准許相對人返還擔保金之聲請，自有未洽。抗告意
    旨指摘原裁定不當，聲明廢棄，為有理由，爰由本院將原裁
    定廢棄，並駁回相對人原法院之聲請。
四、據上論結，本件抗告為有理由，爰裁定如主文。
中    華    民    國    97    年    7     月    31    日
                    民事第十四庭
                        審判長法  官  張  蘭
                              法  官  鄭純惠
                              法  官  袁靜文
正本係照原本作成。
本裁定除以適用法規顯有錯誤為理由，並經本院許可外，不得再
抗告。如提起再抗告，應於收受後10日內委任律師為訴訟代理人
向本院提出再抗告狀。並繳納再抗告費新台幣１千元。
中    華    民    國    97    年    8     月    4     日
                              書記官  明祖星


司法院資訊處製作；財團法人民間司法改革基金會備份。
